臺灣新北地方法院行政訴訟判決
110年度交字第861號
原      告  孟炫國際有限公司

代  表  人  呂孟芳
被      告  新北市政府交通事件裁決處
                    設新北市○○區○○路0段000號2樓
代  表  人  李忠台（處長）
                    住同上
訴訟代理人  黃曉妍  律師  
上列當事人間因交通裁決事件，原告不服被告民國111年1月25日
新北裁催字第48-CZ0000000號裁決，向本院提起行政訴訟，本院
判決如下：
    主  文
一、原告之訴駁回。
二、訴訟費用新臺幣300元由原告負擔。
    事實及理由
壹、程序方面：
一、原告不服被告所為道路交通管理處罰條例第8條之裁決而提
    起撤銷訴訟，依行政訴訟法第237條之1規定，應適用交通裁
    決事件訴訟程序。又，本件因卷證資料已經明確，本院依同
    法第237條之7規定，不經言詞辯論，直接裁判。
二、按行政訴訟法第237條之4第2項第1款、第4款：「地方法院
    行政訴訟庭收受前條起訴狀後，應將起訴狀繕本送達被告。
    被告收受起訴狀繕本後，應於20日內重新審查原裁決是否合
    法妥當，並分別為如下之處置：一、原告提起撤銷之訴，被
    告認原裁決違法或不當者，應自行撤銷或變更原裁決。但不
    得為更不利益之處分。四、被告重新審查後，不依原告之請
    求處置者，應附具答辯狀，並將重新審查之紀錄及其他必要
    之關係文件，一併提出於管轄之地方法院行政訴訟庭。」，
    此係新修正行政訴訟法（於民國〈下同〉100年11月23日修正
    公布），基於交通裁決事件所具質輕量多之特殊性質，並為
    使法律關係及早確定，於是創設「重新審查」之特別救濟機
    制，而免除訴願之前置程序，使原處分機關能再次自我審查
    原裁決是否合法妥當，滿足依法行政之要求，並可兼顧當事
    人之程序利益，避免當事人不必要之時間、勞力、費用之浪
    費，亦可達成司法資源之有效利用。如原處分機關審查結果
    認原裁決確有違法或不當之情事，自可撤銷或變更原裁決，
    並就同一違規事實為新裁決並為答辯。至於此變更後之新裁
    決如仍非完全依原告之請求處置，依行政訴訟法第237條之4
    第3項規定之反面解釋，自不應視為原告撤回起訴，管轄法
    院仍應就原處分機關變更後所為之新裁決及答辯為審判對象
    ，繼續進行審理。查被告本以110年12月16日新北裁催字第4
    8-CZ0000000號違反道路交通管理事件裁決書，裁處原告罰
    鍰新臺幣（下同）3,000元，並記違規點數1點。嗣經原告不
    服，提起行政訴訟，本院依職權移請被告重新審查後，被告
    乃改以111年1月25日新北裁催字第48-CZ0000000號違反道路
    交通管理事件裁決書，裁處原告罰鍰3,000元（違規事實及
    違反法條均未變更，僅刪除記違規點數1點部分），而因原
    告於起訴時即訴請撤銷原裁處之全部處罰內容，故上開新裁
    決顯非完全依原告之請求處置，依照前述說明，本院司法審
    查之對象自應為被告111年1月25日新北裁催字第48-CZ00000
    00號違反道路交通管理事件裁決書。
貳、實體方面：
一、爭訟概要：
    緣原告所有車牌號碼000-0000號自用小客車（下稱系爭車輛
    ）於110年8月26日7時24分許，經駕駛行經新北市板橋區臺6
    4線(臺64線20.6公里處，大漢橋閘道口)而跨越穿越虛線往
    左變換至減速車道時，因未使用方向燈，而有「行駛快速公
    路未依規定變換車道（未依規定使用方向燈）」之違規事實
    ，由民眾於110年8月26日檢具行車紀錄器錄影資料向警察機
    關提出檢舉，經新北市政府警察局海山分局查證屬實，於11
    0年9月6日填製新北市政府警察局新北市警交大字第CZ00000
    00號舉發違反道路交通管理事件通知單對系爭車輛之車主（
    即原告）予以舉發，記載應到案日期為110年10月21日前，
    並於110年9月6日移送被告處理。原告於110年10月1日透過
    「交通違規申訴」系統陳述不服舉發（未依道路交通管理處
    罰條例第85條第1項規定辦理歸責實際駕駛人事宜），經被
    告調查認定原告有「行駛快速公路未依規定變換車道」之違
    規事實，乃依道路交通管理處罰條例第33條第1項第4款及違
    反道路交通管理事件統一裁罰基準表等規定，以111年1月25
    日新北裁催字第48-CZ0000000號違反道路交通管理事件裁決
    書（下稱原處分）裁處原告罰鍰3,000元。原告不服，遂提
    起本件行政訴訟。
二、原告起訴主張及聲明：
  ㈠主張要旨：原告該日駕駛於台64快速道路，由板橋往新莊方
    向行駛於內側車道，接近新莊與三重分岔車道時（板橋區台
    64線20.6公里處），道路地面虛狀分隔線自中央分隔島延伸
    至中間車道，然而以視線所見往新莊之道路為直行方向，又
    地上之標示箭頭為直行，且該分岔路口非明確變換車道之路
    況，原告因此未打方向燈，盼鈞院能依實際路況斟酌評估其
    違法性。
  ㈡聲明：原處分撤銷。
三、被告答辯及聲明：
  ㈠答辯要旨：
  ⑴依採證照片、原舉發單位回復函及檢舉影片，於影片畫面時
    間7:24:33處路面出現白色虛線，為設置規則第182條所指之
    車道線，用以劃分各線車道，該路面標線並無斑駁不清之情
    形。原告於7:24:33至7:24:36處自主線車道跨越車道線往左
    駕駛至減速車道，為「變換車道」之行為，且全程系爭車輛
    左側方向燈均未亮起，違反安全規則第109條及管制規則第1
    1條規定，核其行為屬「變換車道未依規定使用方向燈」之
    違規無誤，為處罰條例第33條第1項第4款規制效力所及，被
    告據此作成裁罰處分，洵屬合法。
  ⑵原告於申訴書及起訴狀陳述其有看見路面虛白線自中央分隔
    島延伸至中間車道，顯於駕駛行為時有看見路面車道線，如
    其所述其既身為合法考領汽車駕駛執照之人，應對跨越車道
    線須依規定使用方向燈之規定知之甚詳；又原告稱係依路面
    直行指向線行駛，然經審視檢舉影片，於7:24:34時路面係
    先出現白色車道線，直至7:24:36原告跨越車道線變換車道
    後，往新莊之直行指向線才出現，且自上方綠色標牌可見往
    新莊方向之指向箭頭往左邊，故原告主張理由均無可採，處
    分應予維持。
  ⑶原告乃系爭汽車之所有人，有汽車車籍查詢資料為憑，其對
    上述規定應知之甚詳，並應確實遵守。是原告前揭所述，無
    非單方所執之詞，委無足取。
  ㈡聲明：原告之訴駁回。
四、爭點：
    本件系爭車輛沿主線車道跨越（穿越）虛線而行駛至減速車
    道，是否應依規定使用方向燈？又原告就本件違規事實是否
    具備責任條件？
五、本院的判斷：
  ㈠前提事實：
    爭訟概要欄所載之事實，除上開爭點外，其餘事實業為原告
    於起訴狀所不爭執，且有民眾檢舉明細、新北市警交大字第
    CZ0000000號舉發違反道路交通管理事件通知單、行車紀錄
    器採證錄影連續擷取畫面4幀、移送記錄及送達資料、原告
    申訴書、新北市政府警察局海山分局110年10月19日新北警
    海交字第1103960883號函、新北裁催字第48-CZ0000000號違
    反道路交通管理事件裁決書及送達證書、新北市政府警察局
    海山分局111年1月25日新北警海交字第1113942176號函、11
    1年1月25日重新製開之新北裁催字第48-CZ0000000號違反道
    路交通管理事件裁決書、汽車車籍查詢資料、採證光碟（見
    本院卷第83頁至第117頁）足資佐證，自堪認定。
　㈡原告所有系爭車輛於上開時、地經人駕駛，有原處分所指「
    行駛快速公路未依規定變換車道」之違規事實，且為原告於
    起訴狀內自承「（虛狀分隔線、往新莊為直行且地上標示直
    行箭頭）因此未打方向燈」等語綦詳。
  ⑴應適用之法令：
    ①道路交通標誌標線號誌設置規則第189條之1第1項、第2項
      ：
      穿越虛線，係供車輛匯入匯出時，做為劃分主線車道與其
      他車道之用，其他車道車輛應讓主線車道車輛先行。
      本標線為白虛線，線寬十五或三十公分，線段一公尺，間
      距二公尺。
　　②道路交通安全規則第105條：
      汽車行駛於高速公路、快速公路或設站管制之道路，應遵
      守其管制之規定。
　　③道路交通安全規則第109條第2項第2款：
　　　汽車駕駛人，應依下列規定使用方向燈：二、左（右）轉
      彎時，應先顯示車輛前後之左（右）邊方向燈光；變換車
      道時，應先顯示欲變換車道方向之燈光，並應顯示至完成
      轉彎或變換車道之行為。
　　④高速公路及快速公路交通管制規則第2條第1項第10款：
　　　本規則所用名詞，釋義如下：十、減速車道︰指設於主線
      車道與匝道之間，專供汽車駛離主線車道進入匝道前減速
      之車道。
　　⑤高速公路及快速公路交通管制規則第11條第2款：
　　　汽車在行駛途中，變換車道或超越前車時，應依標誌、標
      線、號誌指示，並不得有下列情形：二、未依規定使用方
      向燈。
　　⑥道路交通管理處罰條例第4條第2項：
　　　駕駛人駕駛車輛、大眾捷運系統車輛或行人在道路上，應
      遵守道路交通標誌、標線、號誌之指示、警告、禁制規定
      ，並服從執行交通勤務之警察或依法令執行指揮交通及交
      通稽查任務人員之指揮。
　　⑦道路交通管理處罰條例第7條之1：
　　　對於違反本條例之行為者，民眾得敘明違規事實或檢具違
      規證據資料，向公路主管或警察機關檢舉，經查證屬實者
      ，應即舉發。但行為終了日起逾七日之檢舉，不予舉發。
　　⑧道路交通管理處罰條例第33條第1項第4款、第6項：
      汽車行駛於高速公路、快速公路或設站管制之道路，不遵
      使用限制、禁止、行車管制及管理事項之管制規則而有下
      列行為者，處汽車駕駛人新臺幣3,000元以上6,000元以下
      罰鍰：四、未依規定變換車道。
　　　第一項之管制規則，由交通部會同內政部定之。
　　⑨道路交通管理處罰條例第63條第1項第1款：
      汽車駕駛人有下列各款所列條款之一者，除依原條款處罰
      鍰外，並予記點：一、有第三十三條第一項、第二項、第
      三十八條第一項、第四十條、第四十五條、第四十七條第
      一款至第三款、第四十八條、第四十九條或第六十條第二
      項第一款、第二款情形之一者，各記違規點數一點。
　　⑩道路交通管理處罰條例第85條第4項：
      依本條例規定逕行舉發或同時併處罰其他人之案件，推定
      受逕行舉發人或該其他人有過失。
　　⑪按「本細則依道路交通管理處罰條例第九十二條第四項規
      定訂定之。」、「處理違反道路交通管理事件之程序及統
      一裁罰基準，依本細則之規定辦理。前項統一裁罰基準，
      如附件違反道路交通管理事件統一裁罰基準表。」，違反
      道路交通管理事件統一裁罰基準及處理細則第1條、第2條
      第1項、第2項分別亦有明定，是違反道路交通管理事件統
      一裁罰基準及處理細則即係基於法律之授權所訂定，而該
      處理違反道路交通管理事件之統一裁罰基準（即「違反道
      路交通管理事件統一裁罰基準表」）已考量「違反事件」
      、「法條依據」、「法定罰鍰額度或其他處罰」、「違規
      車種類別或違規情節」、「期限內繳納或到案聽候裁決者
      」、「逾越應到案期限30日內，繳納罰鍰或到案聽候裁決
      者」、「逾越應到案期限30日以上60日以內，繳納罰鍰或
      到案聽候裁決者」、「逾越應到案期限60日以上，繳納罰
      鍰或逕行裁決處罰者」等因素，作為裁量之標準，並未違
      反授權之目的及裁量權之本質，是其不僅直接對外發生效
      力，且被告亦應受其拘束而適用之。
  ⑵由前揭擷取行車紀錄器錄影畫面之連續照片4幀以觀（見本院
    卷第87至89頁），顯見系爭車輛由上開快速公路之路段沿穿
    越虛線之右側主線車道變換至左側減速車道之過程，並未亮
    起左邊方向燈明確，則其即有「行駛快速公路未依規定變換
    車道」之違規事實無訛，此並為原告所自承在卷。是被告據
    之乃以原處分裁處原告前揭處罰內容，觀諸前開規定，依法
    洵屬有據。
　㈢雖原告執前揭情詞而為主張；惟查：
  ⑴上開路段既經劃設穿越虛線，而用以劃分主線車道與減速車
    道，則依前揭道路交通標誌標線號誌設置規則第189條之1、
    道路交通安全規則第105條、第109條第2項第2款、高速公路
    及快速公路交通管制規則第2條第1項第10款、第11條第2款
    、道路交通管理處罰條例第4條第2項、第33條第1項第4款之
    規定，車輛沿主線車道向左跨越穿越虛線而變換行駛減速車
    道時，縱使跨越穿越虛線為直行動態之行車路線，惟其本即
    負有應遵守道路交通標線（穿越虛線）指示之義務，自仍應
    依規定使用左邊方向燈，以期保障後方駕駛人之通行權益暨
    交通秩序與安全。至於原告提出現場標線照片（見本院卷第
    15頁）而主張往新莊方向為直行路段，惟查該標線劃設於減
    速車道內，核僅係用以告示車輛行駛減速車道即直行前往新
    莊方向之道路資訊，亦即，該標線並無變更穿越虛線（劃分
    該路面為二線車道即「主線內側車道」與「減速車道」）之
    指示內容，是原告空言系爭車輛並無變換車道，自無足採。
  ⑵本件屬依道路交通管理處罰條例之規定而逕行舉發或同時併
    處罰其他人之案件，則依前揭道路交通管理處罰條例第85條
    第4項之規定，應推定受逕行舉發人或該其他人有過失，而
    原告並未主張或證明其就系爭車輛之駕駛人已盡監督、管理
    之義務而仍難避免此一違規事實之發生，是其具備責任條件
    一事，亦核屬明確。
  ㈣本件判決基礎已經明確，兩造其餘的攻擊防禦方法及訴訟資
    料經本院斟酌後，核與判決結果不生影響，無一一論述之必
    要，一併說明。
  ㈤本件第一審裁判費為300元，所以確定第一審訴訟費用額為30
    0元，由原告負擔。
六、結論：原處分並無違誤，原告訴請撤銷為無理由，應予駁回
    。
中　　華　　民　　國　　111 　年　　4 　　月　　15　　日
                  行政訴訟庭  法  官  黃若美
一、上為正本係照原本作成。
二、如不服本判決，應於判決送達後20日內，向本院提出上訴狀
    並表明上訴理由（原判決所違背之法令及其具體內容或依訴
    訟資料可認為原判決有違背法令的具體事實），其未載明上
    訴理由者，應於提出上訴後20日內向本院補提理由書（上訴
    狀及上訴理由書均須按他造人數附繕本，如未按期補提上訴
    理由書，則逕予駁回上訴），並應繳納上訴裁判費新臺幣75
    0元。
                              書記官  張文泉
中　　華　　民　　國　　111 　年　　4 　　月　　15　　日